【裁判字號】    90,台上,488
【裁判日期】    900323
【裁判案由】    拆屋還地
【裁判全文】
最高法院民事裁定                                  九十年度台上字第四八八號
    上  訴  人  謝萬福即謝孝文祭祀公業管理人
    被 上訴 人  戊○○
                丙○○
    共      同
    訴訟代理人  胡宗智律師
    被 上訴 人  壬○○
                子○○
                辛○○
                己○○
                癸○○
                乙○○
                丁○○
                甲○○
                庚○○
右當事人間請求拆屋還地事件，上訴人對於中華民國八十八年九月七日台灣高等法院
台中分院第二審判決（八十六年度上字第二七○號），提起上訴，本院裁定如左：
    主  文
上訴駁回。
第三審訴訟費用由上訴人負擔。
    理  由
按對於第二審判決上訴，非以其違背法令為理由，不得為之，民事訴訟法第四百六十
七條定有明文。依同法第四百六十八條規定，判決不適用法規或適用不當者，為違背
法令。而判決有同法第四百六十九條所列各款情形之一者，為當然違背法令。是當事
人提起上訴，如依民事訴訟法第四百六十八條規定，以第二審判決有不適用法規或適
用法規不當為理由時，其上訴狀或理由書應有具體之指摘，並揭示該法規之條項或其
內容。若係成文法以外之法則，應揭示該法則之旨趣。倘為司法院解釋、或本院之判
例，則應揭示該判解之字號或其內容。如以民事訴訟法第四百六十九條所列各款情形
為理由時，其上訴狀或理由書，應揭示合於該條款之事實。上訴狀或理由書如未依此
項方法表明，或其表明者，顯與上開條文規定之情形不合時，即難認已對第二審判決
之違背法令有具體之指摘，其上訴自難認為合法。本件上訴人對第二審判決提起上訴
，雖以該判決違背法令為由，惟核其上訴理由狀所載內容，係就原審取捨證據、認定
事實，及依職權解釋意思表示所認定：祭祀公業謝孝文名下之土地，原即由五大房劃
定範圍，各自建屋使用及管理，被上訴人係本於分管約定，在系爭土地建築房屋，非
屬無權占有；而祭祀公業謝孝文派下員大會於八十一年六月十四日決議「土地補償費
按派下員人頭分配發給，土地按系統各房分配」，所謂「土地按系統各房分配」，縱
認係指未被徵收之系爭土地重新按各房分配之意，但在派下員大會決議其分配方法前
，仍不得指被上訴人係無權占有系爭土地。至於八十四年三月二十五日之派下員大會
雖作成出售系爭土地之決議，惟該次會議簽名者共四十餘人，惟實際到場者僅十六人
，其餘事後補簽到之人員，並未參加派下員大會，該次會議決議自無從拘束全體派下
員，上訴人援引該次決議，主張被上訴人應交付土地云云，亦非有據等情，指摘其為
不當，而未具體表明原判決有何不適用法規或適用法規不當之情形，並揭示該法規之
條項或其內容，及合於民事訴訟法第四百六十九條所列各款之事實，難認對該判決之
如何違背法令已有具體之指摘，依首揭說明，應認其上訴為不合法。
據上論結，本件上訴為不合法。依民事訴訟法第四百八十一條、第四百四十四條第一
項、第九十五條、第七十八條，裁定如主文。
中      華      民      國     九十     年      三      月    二十三    日
                              最高法院民事第六庭
                                  審判長法官  吳  正  一
                                        法官  劉  福  來
                                        法官  鄭  玉  山
                                        法官  葉  勝  利
                                        法官  高  孟  焄
      右正本證明與原本無異
                                              書  記  官
中      華      民      國     九十     年      四      月     十三     日


司法院資訊處製作；財團法人民間司法改革基金會備份。
